最高法院刑事判決　　　　　　　　　　　　　　　九十三年度台上字第六七二七號
　　上　訴　人　甲○○
右上訴人因準強盜案件，不服台灣高等法院中華民國九十一年一月三十一日第二審更
審判決（八十九年度上更(一)字第六八八號，起訴案號：台灣板橋地方法院檢察署八十
六年度偵字第一七九九六號），提起上訴，本院判決如左：
    主  文
原判決撤銷，發回台灣高等法院。
    理  由
本件原判決認定上訴人甲○○與某姓名年籍不詳之成年男子，基於意圖為自己不法所
有之竊盜犯意聯絡，於民國八十六年八月二十四日下午三時許，同往位於台北縣中和
市○○街二十九巷二弄六號五樓邱成之住處，以不詳之工具（未扣案，是否仍存在，
不明）撬開鐵門之鎖，並破壞附加於房間門及六樓公共樓梯間的喇叭鎖後，即入內
（侵入部分未據告訴）竊取邱成所有之Ｋ金項鍊一只、琥珀珠子三個、翡翠二只，得
手後，其等二人適擬進入邱成之子邱奕豪房間竊取財物，旋為邱奕豪發現，該姓名年
籍不詳之成年男子見狀後，隨即往六樓頂樓逃逸無蹤，上訴人則於自五樓逃向六樓之
樓梯處為邱奕豪所追捕，並被拉下五樓，詎上訴人為脫免逮捕，竟當場徒手對邱奕豪
毆打施暴，致邱奕豪右手手腕受有瘀血腫痛之傷（傷害部分未據告訴），嗣經邱奕豪
報警處理，於同日三時三十分許為警當場查獲，並於邱宅五樓大門外尋獲前開失竊之
Ｋ金項鍊一只、琥珀珠子三個、翡翠二只等情。因而撤銷第一審論處上訴人共同毀壞
安全設備竊盜，因脫免逮捕，當場施以強暴罪刑之判決，改判論處上訴人毀越門扇竊
盜，因脫免逮捕，當場施以強暴罪刑，固非無見。
惟查：(一)、科刑判決書所宣示之主文，與所載之事實及理由必須互相適合，否則即屬
理由矛盾，其判決當然為違背法令。又門鎖如為附加於門上之掛鎖，固可認為安全設
備，倘係毀壞裝置於門內，構成門一部分之鎖，則應認為毀壞門扇。刑法第三百二十
一條第一項第二款所謂毀越門扇，係指毀損或超越及踰越門扇而言，與撬開門鎖啟門
入室者不同。原判決事實欄認定記載上訴人與不詳姓名男子，以不詳之工具撬開邱成
住處鐵門之鎖，並破壞附加於房間門及六樓公共樓梯間之喇叭鎖後，入內竊取財物
等情，並未認定有超越或踰越之情事，原判決主文卻宣告毀「越」門扇竊盜，因脫免
逮捕，當場施以強暴罪刑，已有未合。又原判決理由二既謂上訴人破壞被害人家門鎖
等，係屬毀壞安全設備，又謂應論以毀越門扇竊盜……云云，亦相矛盾。原判決所宣
示之主文，與所載之事實及理由有不相適合之矛盾。(二)、有罪之判決書，對被告有利
之證據不採納者，應說明其理由，為刑事訴訟法第三百十條第二款所明定。故有罪判
決書對於被告有利之證據，如不加採納，必須說明其不予採納之理由，否則即難謂無
判決不備理由之違誤。是事實審法院應於審判期日就被告否認犯罪所為有利之辯解事
項與證據，予以調查，而於有罪判決理由內詳加論列，否則率行判決，即屬於法有違
。上訴人始終否認有上述犯行，辯稱伊沒有竊盜，而係尋找走失之家犬，上樓尋犬，
並聲請對其實施測謊，以證明其所辯屬實。原審亦認有對上訴人實施測謊之必要，而
囑託內政部警政署刑事警察局對上訴人實施測謊，結果：上訴人對於(1)你有沒有拿邱
成的任何Ｋ金項鍊財物？答：沒有。(2)你進入邱成的屋內是不是要尋找博美狗？答：
是。並無不實反應，有該局九十年三月二十八日刑鑑字第四四三七三號鑑驗通知書在
卷可稽（原審法院上更(一)卷第一宗第一五一頁）。原審對此項有利於上訴人之證據，
未予採納，復未明不予採納之理由，亦有理由不備之可議。上訴意旨指摘原判決不
當，尚非全無理由，應認仍有撤銷發回更審之原因。
據上論結，應依刑事訴訟法第三百九十七條、第四百零一條，判決如主文。
中　　　華　　　民　　　國　　九十三　　年　　 十二 　　月　　二十三　　日
                              最高法院刑事第十二庭
                                  審判長法官  陳　正　庸
                                        法官  賴　忠　星
                                        法官  王　居　財
                                        法官  張　清　埤
                                        法官  林　開　任
      右正本證明與原本無異
                                              書  記  官
中　　　華　　　民　　　國　　九十三　　年　　 十二 　　月　　 三十 　　日
                                                                        Ｑ
